【裁判字號】    99,交簡上,61
【裁判日期】    990714
【裁判案由】    公共危險
【裁判全文】
臺灣板橋地方法院刑事判決            99年度交簡上字第61號
公  訴  人  臺灣板橋地方法院檢察署檢察官
上  訴  人
即  被  告  丙○○
選任辯護人  劉炳烽律師
上列上訴人因公共危險案件，不服本院98年度交簡字第6176號中
華民國98年12月10日所為之第一審判決（聲請簡易判決處刑書案
號：98年度偵字第20777 、24929 號），提起上訴，本院管轄第
二審之合議庭認應適用通常程序自為第一審判決如下：
    主  文
原判決撤銷。
丙○○無罪。
    理  由
一、本件聲請簡易判決處刑意旨略以：緣告訴人甲○○於民國98
    年7 月6 日夜間11時許，在臺北縣五股鄉○○路○段公司內
    飲酒後，已達不能安全駕駛動力交通工具之程度，仍駕駛車
    牌號碼為5T-9970 號之自用小客車行駛於道路上。嗣於翌（
    7 ）日凌晨零時許，行經臺北縣五股鄉○號○○道時，因酒
    後意識不清而與被告丙○○所駕駛車牌號碼為6602-KC 號之
    自小客車發生碰撞，被告竟因此心生不滿而基於傷害他人身
    體之犯意，持棍棒毆打甲○○之頭部，使甲○○受有頭皮開
    放性傷口11X0.8X0.8公分之傷害。事後被告隨即駕車離開，
    甲○○則駕車緊追在後，於行經臺北縣五股鄉○○路與新五
    路口時，甲○○不慎再追撞被告所駕駛之自小客車，經警據
    報後前往處理後，將甲○○抽血檢驗，測得其血液酒精濃度
    達152.2mg/dL，換算吐氣酒精濃度為每公升0.76毫克（甲○○所涉酒後駕車之公共危險部分業經本院以98年度交簡字第
    6176號刑事簡易判決判處新臺幣六萬元確定），因認被告所
    為，係涉犯刑法第277 條第1 項之傷害罪嫌等語。
二、按犯罪事實應依證據認定之，無證據不得認定犯罪事實；又
    不能證明被告犯罪者，即應諭知無罪之判決，刑事訴訟法第
    154 條第2 項、第301 條第1 項分別定有明文。次按認定不
    利於被告之事實，須依積極證據，苟積極證據不足為不利於
    被告事實之認定時，即應為有利於被告之認定，更不必有何
    有利之證據；又告訴人之告訴，係以使被告受刑事訴追為目
    的，是其陳述是否與事實相符，仍應調查其他證據以資審認
    ，最高法院30年上字第816 號、52年台上字第1300號判例意
    旨可資參照。
三、按被告以外之人於審判外之陳述，雖不符刑事訴訟法第159
    條之1 至第159 條之4 之規定，而經當事人於審判程序同意
    作為證據，法院審酌該言詞陳述或書面陳述作成時之情況，
    認為適當者，亦得為證據；當事人、代理人或辯護人於法院
    調查證據時，知有刑事訴訟法第159 條第1 項不得為證據之
    情形，而未於言詞辯論終結前聲明異議者，視為有前項之同
    意，刑事訴訟法第159 條之5 定有明文。查證人即告訴人甲○○於警詢及偵查中所為之證述，到場處理交通事故之警員
    陳龍文所製作之道路交通事故現場圖、現場草圖、道路交通
    事故調查報告表各一份，馬偕紀念醫院淡水分院醫師蘇昱彰
    所開立之驗傷診斷證明書一紙及其所填載之相關病歷資料，
    雖均係被告以外之人於審判外之陳述，然經本院於審判程序
    中調查證據時提示被告、辯護人並告以要旨後，渠等就「證
    據能力」方面均未於言詞辯論終結前聲明異議，且本院審酌
    證人甲○○為本起車禍糾紛案件之當事人，警員陳龍文、醫
    師蘇昱彰僅係依其等專業執行職務之人，渠等於案發後記憶
    猶新之際所為之陳述及交通事故處理警員、醫師本於專業所
    製作之上開文書，具有一定之可信度，渠等上開言詞或書面
    陳述如引為證據應屬適當，依上開規定，即均有證據能力。
四、公訴人認被告涉有上開傷害犯嫌，無非係以告訴人甲○○之
    指訴、馬偕紀念醫院淡水分院驗傷診斷證明書一紙、告訴人
    傷勢照片四幀為其主要論據。訊據被告固坦承當時有與告訴
    人車輛發生撞擊，兩人下車後有發生口角爭執等事實，惟堅
    詞否認有前揭傷害犯行，辯稱：當時兩人下車發生口角後，
    告訴人作勢欲毆打伊，伊見狀即開車走，並未毆打告訴人，
    且告訴人下車當時，臉上和衣服上就已經有血跡，另伊車上
    根本就沒有棍子等語。經查：
(一)告訴人於前揭時、地酒後駕車而連續三次追撞前方由被告所
    駕駛之自小客車，在第二次追撞時，被告與告訴人均有下車
    發生爭執，兩人上車後，告訴人在上開中興路、新五路口第
    三次自後方追撞被告之自小客車，後警方據報到場時，告訴
    人確實受有頭皮開放性傷口11X0.8X0.8公分之傷害等事實，
    為被告所坦承不諱，核與證人即執勤員警陳龍文、乙○○於
    本院審理中、證人即告訴人甲○○於警詢、偵查及本院審理
    中所為之證述大致相符，並有告訴人急診病歷資料、驗傷診
    斷證明書、現場圖、現場草圖、道路交通事故調查報告表、
    聯合醫事檢驗所檢驗報告各一份、傷勢照片四幀、現場及車
    損照片十四幀附卷可稽，是此部分之事實固堪認定，合先敘
    明。
(二)惟就告訴人受傷之原因部分，雖告訴人指稱係在第二次追撞
    時遭被告下車持警棍毆打。然在第三次追撞後首先到場處理
    之警員乙○○於本院審理中明確證稱其因擔心被告車內還有
    人受困，順便檢視車內有無違禁物時，並未看到被告車內有
    棍棒類之物品等語（參見本院99年6 月22日審判筆錄第4 、
    6 頁），則被告當時車內究竟有無告訴人所稱之警棍，已啟
    人疑竇。且告訴人指稱遭毆打之該次追撞，已是其酒後駕車
    連續追撞之第二次，兩人復素不相識，按理被告下車後應會
    質疑告訴人何以連續追撞其二次，待雙方一言不和後才有可
    能憤而持棍棒毆打告訴人，詎告訴人於本院審理中卻證稱，
    當時被告下車後並未說話就直接拿警棍毆打伊，過程中只有
    罵髒話而已（參見本院99年5 月25日審判筆錄第8 頁），是
    依告訴人所述，被告無端遭人連續自後方追撞兩次後，竟均
    未就此先向告訴人質問，實亦與常理不符。參以當時告訴人
    之血液酒精濃度達152.2mg/ dL ，換算吐氣酒精濃度為每公
    升0.76毫克，有聯合醫事檢驗所檢驗報告一份在卷可按，可
    徵告訴人當時之意識可能不甚清楚，是在此情形下，其所述
    是否可信，實非無疑。
(三)再依告訴人所提傷勢照片觀之，其受傷部分位在頭頂正上方
    ，而本件告訴人係連續自後方駕車追撞前車，且由第三次撞
    擊後之車損照片觀之，告訴人之車頭損毀嚴重，可徵當時撞
    擊力道十分強大。又證人乙○○於本院審理中證稱其到場時
    告訴人所駕自小客車擋風玻璃破裂且有血跡等語（參見本院
    99年6 月22日審判筆錄第4 頁），告訴人於本院審理中亦自
    承確實擋風玻璃處有伊血跡等語（參見本院99年5 月25日審
    判筆錄第6 頁）。雖告訴人稱其此係因其遭被告毆打後，全
    身是血，血是用滴的，可能甩到擋風玻璃等語，然告訴人之
    血流出後既係往下滴，衡情以一般駕駛人上車之姿勢觀之，
    頭上血滴頂多向前、向下滴到方向盤，滴到正前方擋風玻璃
    之可能性委實不高，故以上情觀之，本件實亦不能排除告訴
    人係在追撞前車時，因未綁安全帶致上半身過度前傾而使其
    頭頂撞擊到擋風玻璃成傷之可能性，甚為灼然。
(四)準此，本件告訴人之指訴既與常情略有不符，在無其他積極
    證據可資佐證，且不能排除告訴人係撞到前方擋風玻璃成傷
    之可能性下，自不能僅憑告訴人片面且略有瑕疵之指訴，即
    遽認被告有以手持棍棒之方式毆打告訴人。
五、綜上所述，本案既不能排除告訴人係在追撞前車時頭頂撞擊
    前方擋風玻璃成傷之可能性，僅憑告訴人單一且略有瑕疵之
    指訴，本院就被告是否確實有持棍棒毆打告訴人頭頂成傷之
    行為，認猶有合理之懷疑，尚未得有罪之確信，復又查無其
    他積極確切之證據足以證明被告確有如公訴意旨所指之傷害
    犯行，自不得遽為對被告不利之認定，揆諸前揭法條及判例
    意旨，被告之犯罪尚屬不能證明。末按地方法院對被告為簡
    易判決處刑後，經提起上訴，地方法院合議庭認應為無罪判
    決之諭知者，依刑事訴訟法第455 條之1 第3 項準用同法第
    369 條第2 項之規定意旨，應由該地方法院合議庭撤銷簡易
    庭之判決，改依第一審通常程序審判（最高法院91年度台非
    字第21號判例意旨參照）。本案既不能證明被告犯罪，原審
    遽為被告有罪之判決，尚有違誤，被告上訴意旨否認犯罪，
    為有理由，應由本院合議庭撤銷原判決，自為第一審無罪之
    判決。
據上論斷，依刑事訴訟法第455 條之1 第1 項、第3 項、第452
條、第369 條第1 項前段、第364 條、第301 條第1 項，判決如
主文。
本案經檢察官陳旭華到庭執行職務。
中    華    民    國    99    年    7     月    14    日
                  交通法庭  審判長法  官  李幼妃
                                  法  官  鄭凱文
                                  法  官  張紹省
以上正本證明與原本無異。
如不服本判決，應於判決送達後十日內向本院提出上訴狀。
                                  書記官  周雅玲
中    華    民    國    99    年    7     月    16    日

司法院資訊處製作；財團法人民間司法改革基金會備份。
